臺灣高等法院刑事判決　　　　　　　 100年度上易字第1124號
上　訴　人　臺灣宜蘭地方法院檢察署檢察官
被　　　告　林進榮
上列上訴人因被告竊盜案件，不服臺灣宜蘭地方法院100年度易
字第111號，中華民國100年3月31日第一審判決（起訴案號：臺
灣宜蘭地方法院檢察署99年度易字第4772號），提起上訴，本院
判決如下：
    主  文
上訴駁回。
    理  由
一、按刑事訴訟法第三百五十條、第三百六十一條、第三百六十
    二條、第三百六十七條規定，不服地方法院之第一審判決而
    上訴者，須提出上訴書狀，並應敘述具體理由，為上訴必備
    之程式；其所提出之書狀未敘述上訴理由，或僅曾以言詞陳
    述上訴理由者，均應於上訴期間屆滿後二十日內補提理由書
    於第一審法院。第一審法院經形式審查，認逾期未補提上訴
    理由者，應定期間先命補正，逾期未補正者，為上訴不合法
    律上之程式，應以裁定駁回。倘已提出上訴理由，但所提非
    屬具體理由者，則由第二審法院以上訴不合法律上之程式，
    判決駁回。而所謂具體理由，必係依據卷內既有訴訟資料或
    提出新事實、新證據，指摘或表明第一審判決有何採證認事
    、用法或量刑等足以影響判決本旨之不當或違法，而構成應
    予撤銷之具體事由，始克當之（例如：依憑證據法則具體指
    出所採證據何以不具證據能力，或依憑卷證資料，明確指出
    所為證據證明力之判斷如何違背經驗、論理法則）；倘僅泛
    言原判決認定事實錯誤、違背法令、量刑失之過重或輕縱，
    而未依上揭意旨指出具體事由，或形式上雖已指出具體事由
    ，然該事由縱使屬實，亦不足以認為原判決有何不當或違法
    者（例如：對不具有調查必要性之證據，法院未依聲請調查
    亦未說明理由，或援用證據不當，但除去該證據仍應為同一
    事實之認定），皆難謂係具體理由，俾與第二審上訴制度旨
    在請求第二審法院撤銷、變更第一審不當或違法之判決，以
    實現個案救濟之立法目的相契合，並節制濫行上訴。
二、本件上訴人即檢察官不服原審判決，提起上訴，其上訴意旨
    略稱：被告林進榮販賣贓物之日期（九十九年八月四日），
    與被害人黃瑞城、沈國良住處遭竊為同一日，而被告住處又
    與上開二位被害人住處相近，顯有地緣上之關係，且被告於
    偵查中，又謊稱其所使用之手機號碼為000000000
    0，若非心虛，豈有必要就此說謊？種種疑點，均足認被告
    涉嫌重大。另被告所稱「阿偉」，是否果有其人？應命被告
    再提供詳細足以調查、比對之資料，以查明被告所辯，是否
    屬實？並據以認定被告所為，究應構成竊盜罪或贓物罪？爰
    依法提起上訴謀求救濟云云。
三、經查：
  (一)按依刑事訴訟法第一百六十一條第一項規定檢察官就被告犯
    罪事實，應負舉證責任，並指出證明之方法。因此，檢察官
    對於起訴之犯罪事實，應負提出證據及說服之實質舉證責任
    ；次按事實之認定，應憑證據，如未能發現確實之證據，或
    證據不足以證明，自不能以推測或擬制之方法，以為裁判基
    礎；再犯罪事實所憑之證據，無論係直接證據或間接證據，
    其為訴訟上之證明，須於一般人均不致有所懷疑而得確信為
    真實之程度，始得據為有罪之認定，倘其證明尚未達此程度
    而尚有合理之懷疑存在時，本諸無罪推定原則，自應為被告
    無罪之諭知；又被告否認犯罪事實所持辯解縱使不能成立，
    除非有確實證據足以證明對於被告犯罪已無合理之懷疑外，
    不能遽為有罪之認定；刑事訴訟法規定被告有緘默權，被告
    基於不自證己罪原則，既無供述之義務，亦不負自證清白之
    責任，不能因被告未能提出證據資料證明其無罪，或對於被
    訴之犯罪事實不置可否，即認定其有罪，此有最高法院九十
    二年度台上字第二五七○號判決意旨可資參照。
  (二)原判決以告訴人黃瑞城、沈國良及證人曾秋桂之證述、贓物
    認領保管單、現場照片等證據，無從證明被告所販賣之物確
    為其前往竊取而來，且依0000000000號行動電話
    通聯記錄及參照Google地圖所示（見偵字第四七七二號卷第
    五八頁，原審卷第四六至四八頁），亦無從證明被告確於本
    件竊盜時點出現在竊盜案現場，已據原判決理由第四點(一)、
    (二)項綦詳，原判決因而為被告無罪之諭知，並無不當。是檢
    察官上訴意旨再執被告販賣贓物之日期（九十九年八月四日
    ），與被害人黃瑞城、沈國良住處遭竊為同一日，而被告住
    處又與上開二位被害人住處相近，有地緣上之關係等相異原
    判決之論點，顯就原判決明確認定之事實，再事爭執，自難
    認有理由。
  (三)檢察官上訴意旨另以被告無法提供「阿偉」之任何相關資料
    ，且曾於偵查中謊稱其所使用之手機號碼為0000000
    000，因認被告顯係因所辯虛偽，為避免追查而說謊，足
    認其涉嫌重大云云，惟被告並無自證己罪之義務，故被告否
    認犯罪事實所持之辯解縱屬不能成立，或於案件偵查、審理
    過程中有為虛偽之陳述，仍非有積極證據足以證明其犯罪行
    為，不能遽為有罪之認定，已如前述。另檢察官認被告所稱
    「阿偉」是否果有其人，應命被告再提供詳細足以調查、比
    對之資料，以查明被告所辯，是否屬實及認定被告所為，究
    應構成竊盜罪或贓物罪等語，然揆諸首開檢察官舉證規定，
    檢察官此等主張，顯與法不合。
四、綜上所述，原審就認定被告被訴竊盜無罪，核無認事用法之
    違誤或不當情事，從形式上觀察，原判決並無認定事實錯誤
    或適用法律違背法令之情形。檢察官之上訴理由，猶引據已
    經原審捨棄不採之論點，指訴被告犯有竊盜罪嫌，並未具體
    指摘原判決有何認事用法之違誤。依上開說明，
    本件檢察官上訴顯無具體理由而不合法定程式，應予駁回，
    並不經言詞辯論為之。
據上論斷，應依刑事訴訟法第三百六十七條前段、第三百七十二
條，判決如主文。
中    華    民    國   100    年    5     月    27    日
                  刑事第十八庭審判長法  官  吳鴻章
                                    法  官  林銓正
                                    法  官  汪梅芬
以上正本證明與原本無異。
不得上訴。
                                    書記官  葉金發
中    華    民    國   100    年    5     月    30    日